【裁判字號】    90,上易,1015
【裁判日期】    900629
【裁判案由】    誹謗
【裁判全文】
臺灣高等法院高雄分院刑事判決                    九十年度上易字第一一五號
    上  訴  人  台灣高雄地方檢察署檢察官
    被      告  甲○○
    選任辯護人  熊碧雄
右上訴人因被告誹謗案件，不服臺灣高雄地方法院九十年度易字第六七號中華民國九
十年四月二十日第一審判決（起訴案號：臺灣高雄地方法院檢察署八十九年度偵字第
一三七五四號），提起上訴，本院判決如左：
      主  文
上訴駁回。
    理  由
一、公訴意旨係以：被告甲○○因不滿其兒媳婦（即告訴人乙○○之女）未生育男子
    ，竟於八十八年十月五日，在高雄縣美濃鎮參加傅祺發之喪禮時，意圖散布於眾
    ，當場大聲向傅兆喜及不特定之眾人指摘：「乙○○之妻在外面亂找男人相姦。
    」等不實之言語，足以損害乙○○家族之名譽。嗣經傅兆喜於八十九年五月三十
    一日在宗族聚會中將上情告知乙○○，乙○○始知上情，因認被告涉犯刑法第三
    百十條之誹謗罪嫌。。
二、按犯罪事實應依證據認定之，無證據不得推定其犯罪事實；又不能證明被告犯罪
    者，應諭知無罪之判決，刑事訴訟法第一百五十四條、第三百零一條第一項分別
    定有明文。又刑法第三百十條第一項之誹謗罪，係以意圖散布於眾，而指摘或傳
    述足以毀損他人名譽之事為成立要件，是行為人必須基於散布於眾之意圖且有誹
    謗之故意，始足當之。如並無散布於眾之意圖或僅告知特定人，或僅與特定人之
    對話而已並無公開指摘、傳述即與犯罪構成要件不符。
三、訊據被告甲○○堅詞否認有何誹謗之犯行，辯稱：伊當天一直擔任喪禮的司儀，
    很忙，根本不可能人，也並未說過「乙○○之妻在外面亂找男人相姦」之言語
    等語。經查：八十八年十月五日當天一同前去參加喪禮之證人即傅兆星、鍾黃梅
    櫻、童林新金、蕭滿雄及傅朱菊香等人於原審審理時均證稱：並未聽聞被告有說
    過「乙○○之妻在外面亂找男人相姦」等不堪入耳之話（見原審旗山簡易庭八十
    九年十二月二十八日及九十年三月二十日訊問筆錄）。加以被告當天確實擔任喪
    禮告別式之司儀，復為告訴人所自承在卷，並經証人傅兆喜証述屬實，審酌常情
    ，在莊嚴肅穆之喪禮中擔任司儀，豈會不顧喪家及賓客之肅穆心情公開輕浮指摘
    上開不堪入耳之話語，是告訴人所指訴被告有在喪禮舉行之地點說過前開誹謗其
    名譽之話語，其真實性已非無可疑。又證人傅兆喜在原審固證稱曾聽聞被告說「
    乙○○的太太亂找男人相姦」等語，復在本院調查中証稱: 「當天被告是司儀，
    我過去向他打招呼，他一聽到我是乙○○之堂弟時，被告就很生氣對著我「乙
    ○○之妻在外面亂找男人相姦」，但被告並沒有說要我回去轉告乙○○。」等語
    。惟查，告訴人所指案發地點為喪禮之現場，當時應聚集眾多喪家之親朋好友，
    而聽聞前開言語者，竟僅傅兆喜一人，雖告訴人另在本院舉出証人傅兆寬，惟証
    人傅兆寬亦僅証稱係事後聽人說過，當天並未在場等語，除此之外，經訊之告訴
    人亦陳稱不知在場有其他人曾聽聞上開指摘足以毀損其名譽之話語。參以証人傅
    兆喜上開証詞亦明確陳訴被告僅對其一人說，且並未要其轉告他人知悉等語，及
    告訴人在本院亦陳述本件係輾轉由他人聽聞得知，經向傅兆喜求証後，傅兆喜才
    告訴伊等情，其亦未親自聽聞上情。是縱認被告確有向傅兆喜說過前開話語，亦
    僅係與傅兆喜個人應對談話時脫口而出，難認其有散布於眾之意圖，客觀上亦無
    公開指摘或傳述之行為，揆諸前開說明，核與誹謗罪須傳播於多數不特定人，即
    使眾所周知之構成要件不符，難認被告有散布於眾之意圖。此外，復查無其他積
    極之證據，足資認定被告有前揭誹謗之犯行，既不能證明被告犯罪，原審因為無
    罪之諭知，經核並無不合，檢察官循告訴人請求上訴意旨仍執前詞指摘原審為無
    罪判決不當，自無足取，上訴為無理由，應予駁回。
據上論結，應依刑事訴訟法第三百六十八條，判決如主文。
本案經檢察官沈紹嘉到庭執行職務。
中        華        民        國    九十      年      六    月  二十九  日
                              臺灣高等法院高雄分院刑事第三庭
                                          審判長法  官
                                                法  官
                                                法  官
不得上訴


司法院資訊處製作；財團法人民間司法改革基金會備份。
